臺灣高等法院刑事判決　　　　　　　　 100年度上訴字第11號
上　訴　人
即　被　告　石陳霖
上列上訴人因違反毒品危害防制條例案件，不服臺灣基隆地方法
院99年度訴字第739號，中華民國99年11月18日第一審判決（起
訴案號：臺灣基隆地方法院檢察署99年度毒偵字第1473號），提
起上訴，本院判決如下：
    主  文
上訴駁回。
    理  由
一、按刑事訴訟法第377條規定，上訴於第三審法院，非以判決
    違背法令為理由，不得為之。是提起第三審上訴，應以原判
    決違背法令為理由，係屬法定要件。且必須依據卷內資料為
    具體之指摘，並足據以辨認原判決已具備違背法令之形式，
    始屬相當。又刑事訴訟法第350條、第361條、第362條、第3
    67條規定，不服地方法院之第一審判決而上訴者，須提出上
    訴書狀，並應明具體理由，為上訴必備之程式；其所提出
    之書狀未述上訴理由，或僅曾以言詞陳述上訴理由者，均
    應於上述期間屆滿後20日內補提理由書於第一審法院。第一
    審法院經形式審查，認逾期未補提上訴理由者，應定期間先
    命補正，逾期未補正者，為上訴不合法律上之程式，應以裁
    定駁回。倘已提出上訴理由，但所提非屬具體理由者，則由
    第二審法院以上訴不合法律上之程式，判決駁回。再揆諸同
    法第361條、第367條規定之文義及立法意旨，僅於上訴書狀
    未述上訴理由而未經第一審法院先命補正之情形，為保障
    上訴人之權益，第二審審判長始應先命補正。倘上訴書狀形
    式上已述不服原判決之意旨，即與未述上訴理由之情形
    有別，無庸再命補正。第二審法院如認上訴書狀雖有記載理
    由，但非屬具體理由者，應逕認其上訴不合法，以判決駁回
    之。而所謂具體理由，必係依據卷內既有訴訟資料或提出新
    事證，指摘或表明第一審判決有何採證、認事、用法或量刑
    等足以影響判決本旨之不當或違法，而構成應予撤銷之具體
    事由，始克當之；倘僅泛言原判決認定事實錯誤、違背法令
    、量刑失之過重、過輕，而未依上揭意旨指出具體事由，或
    形式上雖已指出具體事由，然該事由縱使屬實，亦不足以認
    為原判決有何不當或違法者，皆難謂係具體理由，俾與第二
    審上訴制度旨在請求第二審法院撤銷、變更第一審不當或違
    法之判決，以實現個案救濟之立法目的相契合，並節制濫行
    上訴。
二、本件原審以上訴人即被告石陳霖於原審之認罪陳述（見原審
    卷第54頁），及臺灣檢驗科技股份有限公司99年5月27日UL/
    2010/50495號濫用藥物尿液檢驗報告書，關於被告尿液確呈
    嗎啡及甲基安非他命陽性反應之鑑驗結果（見臺灣基隆地方
    法院檢察署99年度毒偵字第1473號偵查卷第 7頁），與本院
    被告前案紀錄表之記載，認定被告前因施用毒品，經法院裁
    定觀察、勒戒及強制戒治處分執行完畢後，及再度施用毒品
    、又犯偽造文書等罪，經法院判處罪刑確定暨於有期徒刑執
    行完畢後5 年內，再犯施用第一級及第二罪毒品罪之犯罪事
    證明確，且均成立累犯，審酌被告教育程度為國中肄業，有
    違反肅清煙毒條例、麻醉藥品管理條例等前科紀錄，其曾受
    觀察、勒戒、強制戒治及起訴判處罪刑之處遇措施後，猶未
    能深切體認施用毒品對於自身健康之危害，足認其毒癮甚深
    ，而有施以相當時期監禁處遇之必要，惟念被告犯罪手段平
    和，犯後坦承全部犯行，態度良好，及施用毒品係戕害其個
    人身心健康之行為，反社會性程度較低，對於他人亦未構成
    實害，暨被告施用動機、家庭狀況等一切情狀，乃就被告犯
    施用第一級毒品罪部分，量處有期徒刑7月；施用第二級毒
    品罪部分，量處有期徒刑3月，並定應執行有期徒刑9月，以
    資警惕。原判決亦敘明被告施用海洛因所用之針筒及施用甲
    基安非他命所用之玻璃球均未扣案，復無證據顯示係專供施
    用毒品之器具或違禁物，為避免將來執行困難，故不併予宣
    告沒收。被告提起第二審上訴，其上訴理由略謂：被告係因
    心臟病、肝硬化疾病引起腹部以下及腳部水腫，疼痛難耐，
    以致施用毒品，請求從輕量刑云云。
三、經查：量刑之輕重，屬於為事實審法院得依職權自由裁量之
    事項，若其量刑已以行為人之責任為基礎，並斟酌刑法第57
    條所列一切情狀，在法定刑度內，酌量科刑，如無偏執一端
    ，致明顯輕重失衡情形，不得遽指為不當或違法。本件被告
    所犯毒品危害防制條例第10條第1 項之施用第一級毒品罪，
    其法定本刑為6 月以上5 年以下有期徒刑；同條第二項之施
    用第二級毒品罪，其法定本刑為3年以下有期徒刑（依刑法
    第33條第3款規定，有期徒刑之下限為2月）。原審以被告成
    立累犯，依法加重其刑後，詳斟刑法第57條各款所列事由，
    就被告犯施用第一級毒品罪部分，量處有期徒刑7月，犯施
    用第二級毒品罪部分，量處有期徒刑3月，均幾屬最低度刑
    。再以被告所犯2罪之宣告刑期總和為有期徒刑10月而言，
    原審定應執行有期徒刑9月，又再減1月有期徒刑，已屬惕勵
    被告自新之輕罰，自無量刑或定執行刑過重之違法濫權情事
    。被告上訴意旨僅陳稱其係因疾病難耐疼痛而施用毒品，原
    審量刑過重云云，並未依據卷內既有訴訟資料，具體指出或
    表明原判決認事用法及量刑有何不當或違法情事，徒以前詞
    謂量刑過重云云，自難認已敘述具體之上訴理由。揆諸前揭
    說明，被告上訴為不合法律上之程式，應予駁回，並不經言
    詞辯論為之。
四、據上論斷，應依刑事訴訟法第367條前段、第372條，判決如
    主文。
中    華    民    國    100     年    1     月  12    日
                 刑事第二十四庭  審判長法  官  李錦樑
                                       法  官  朱瑞娟
                                       法  官  陳恆寬
以上正本證明與原本無異。
施用第一級毒品部分，如不服本判決，應於收受送達後10日內向
本院提出上訴書狀，其未敘述上訴之理由者並得於提起上訴後10
日內向本院補提理由書（均須按他造當事人之人數附繕本）「切
勿逕送上級法院」。施用第二級毒品部分，不得上訴。
                                       書記官  黃家麟
中    華    民    國   100    年    1     月    13    日
附錄本案論罪科刑法條全文：
毒品危害防制條例第10條
施用第一級毒品者，處6月以上5年以下有期徒刑。
施用第二級毒品者，處3年以下有期徒刑。